臺灣屏東地方法院民事判決　　　　　　　 99年度訴字第417號
原　　　告　丁○○
訴訟代理人　陳益軒律師
複代理人　　乙○○
被　　　告　甲○○
訴訟代理人　黃東璧律師
上列事人間請求返還不當得利事件，本院於民國100年5月16日言
詞辯論終結，判決如下：
    主  文
被告應給付原告新台幣貳佰萬元，及自民國九十九年四月一日起
至清償日止，按週年利率百分之五計算之利息。
訴訟費用由被告負擔。
本判決於原告以新台幣陸拾陸萬陸仟元為被告供擔保後，得假執
行；但被告如以新台幣貳佰萬元為原告預供擔保，得免為假執行
。
    事實及理由
一、原告主張：兩造婚姻關係存續期間，伊因發現被告有外遇情
    事，遂邀訴外人丙○○及戊○○，在員警陪同下，於民國99
    年3 月12日晚間10時許，在屏東縣屏東市○○路上之「己○
    汽車旅館」查獲被告與訴外人庚○○從事性行為之事實，隨
    後在警局兩造簽訂和解〈配偶〉協議書（下稱系爭和解書）
    ，約定被告應賠償伊新台幣（下同）100 萬元，且兩造離婚
    後，女兒之監護權由伊行使。翌日（13日）清晨5 時許，被
    告自警局返家後，不滿伊調查其外遇情事，竟惱羞成怒，將
    兩造所生年僅2 歲半之女林○○放置於其大腿上，持水果刀
    以刀尖抵住林○○背部，脅迫伊離婚時須給付300 萬元之贍
    養費，否則就殺死林○○、伊及伊父母後再自殺，伊為求保
    護家人之生命安全，只好口頭應允。同日中午，被告揚言欲
    對丙○○及戊○○不利，強迫伊帶領其至丙○○及戊○○之
    住所，迨行經屏東縣政府警察局屏東分局辛○分駐所前，伊
    趕緊跳車向員警求救，被告竟以電話恐嚇伊如敢報警，將立
    即返家殺死女兒及伊父母，致使伊仍不敢向警方據實以告。
    99 年3月30日兩造共赴戶政機關辦理離婚登記後，被告要求
    伊立刻給付300 萬元，伊擔心家人安全，遂於當天交付現金
    70萬元及隔日匯款130 萬元，合計200 萬元給被告。餘款10
    0 萬元部分，被告則要求伊在離婚協議書上書寫「女方每月
    10日付給男方10萬元，自99年5 月10日至100 年2 月10日共
    計100 萬元」，作為日後向伊追索之憑據。迨至99年5 月28
    日伊在親友之鼓勵下訴諸法律，依民法第92條規定，以受被
    告脅迫為由，對被告發律師函，撤銷前同意給予被告300 萬
    元贍養費之意思表示，故被告於99年3 月30日及99年3 月31
    日所受領之200 萬元，係無法律上之原因而受有利益，致伊
    受有損害，應依民法第179 條規定負返還義務等語，並聲明
    ：(1)被告應給付原告200 萬元，及自99年4 月1 日起至清償
    日止，按週年利率5 ％計算之利息。(2)願提供擔保，請准宣
    告假執行。
二、被告則以：伊並無任何脅迫原告之行為，且兩造於99年3 月
    30日訂立離婚協議書（下稱系爭離婚協議書），約定女兒之
    監護權由伊行使，及婚姻關係存續中所經營之壬○○○癸○
    店、子○店、丑○店及汽車、機車均歸原告所有，故原告匯
    給伊之200 萬元，實際上是作為扶養女兒之費用及隱含折讓
    店舖之意味，伊並非無端受領該200 萬元等語，資為抗辯，
    並聲明：(1)原告之訴駁回。(2)如受不利判決，願供擔保，請
    准免為假執行之宣告。
三、兩造經本院整理下列不爭執事實並協議簡化爭點，結果如下
    ：
  (一)兩造於95年12月29日結婚，育有未成年子女林○○，並於99
    年3月30日為離婚登記。
  (二)被告於99年3月12日有與庚○○發生性行為。
  (三)系爭和解書及系爭離婚協議書為兩造所訂立。
  (四)原告曾於99年3 月30日及99年3 月31日先後給付70萬元及13
    0 萬元給被告。
  (五)原告曾於99年5 月28日以律師函向被告表示撤銷前同意給予
    被告300 萬元贍養費之意思表示，經被告於99年5 月31日收
    受律師函。
四、本件爭點：(1)原告於99年3 月30日及99年3 月31日給付200
    萬元給被告是否遭被告脅迫所致？(2)如是，原告可否依照不
    當得利之法律關係請求被告返還？經查：
  (一)原告主張遭被告脅迫始給付被告200 萬元，業據其提出與被
    告對話之錄音譯文暨錄音光碟為證（本院卷第7-13頁），雖
    為被告所否認，惟細繹錄音譯文，不乏危害原告生命安全之
    用語，諸如：「我就這麼爛命一條，我就跟妳幹到底了啦」
    、「恨不得你們去死」之言詞，再據證人戊○○證述：當天
    陪同原告在汽車旅館查獲被告及庚○○後，兩造在警局訂立
    系爭和解書後，伊就先離開，嗣後因為原告車上有安裝錄音
    設備，伊於99年3 月14日以手機聆聽車上聲音時，竟聽到被
    告說「你信不信我去買西瓜刀要殺你全家」，伊嚇了一跳，
    趕緊開始錄音，也有報警並交代原告要注意安全，後來99年
    3 月28日原告拿系爭離婚協議書要伊當見證人，當時離婚協
    議書上兩造都還沒有簽名，且只有書寫第2 條關於財產之歸
    屬，至於子女監護及贍養費部分都是空白，伊以為條件就如
    同系爭和解書，就直接簽署見證人欄，直到3 月底，經原告
    母親告知，才得知原告不斷受被告恐嚇，已經去匯錢給被告
    等語（本院卷第56-60 頁），顯然戊○○曾於99年3 月14日
    聽聞被告向原告恫稱：「你信不信我去買西瓜刀要殺你全家
    」。又系爭和解書原約定被告應賠償原告100 萬元並交付本
    票8 張供原告收執，且女兒之監護權由原告行使，然系爭離
    婚協議書卻約定女兒之監護權由被告行使，且原告應給付被
    告100 萬元贍養費，此有系爭和解書、系爭離婚協議書及本
    票等件在卷可稽（本院卷第24、25、76-83 頁），可見前後
    之約定差別甚大，惟系爭和解書係因被告外遇遭查獲所訂立
    ，被告尚且表明願賠償100 萬元，衡情，兩造離婚後原告並
    無給付贍養費之必要。被告雖抗辯該200 萬元是扶養女兒之
    費用及隱含折讓店舖之意味云云，果爾，兩造於協議離婚時
    ，何以不載明扶養及折讓店舖之意旨？反註記原告應給付被
    告100 萬元之贍養費？又被告依系爭和解書既有賠償100 萬
    元之義務未及履行，原告又何須甫離婚隨即給付200 萬元給
    被告？是被告所辯顯與常情有違，不足採信。綜上各情，參
    互以觀，堪認被告確有以危害原告及其家人生命安全之言詞
    恫嚇原告，該等惡害通知之言詞，已足使人心生恐懼，則原
    告主張遭被告脅迫始給付200 萬元之情，即堪採信。
  (二)按因被詐欺或被脅迫而為意思表示者，表意人得撤銷其意思
    表示；無法律上之原因而受利益，致他人受損害者，應返還
    其利益。雖有法律上之原因，而其後已不存在者，亦同。受
    領人於受領時，知無法律上之原因或其後知之者，應將受領
    時所得之利益，或知無法律上之原因時所現存之利益，附加
    利息，一併償還；如有損害，並應賠償。民法第92條第1 項
    前段、第179 條及第182 條第2 項分別定有明文。本件原告
    係遭被告脅迫始給付被告200 萬元之事實，業如前述，又原
    告已於99年5 月28日以律師函向被告表示撤銷前受脅迫而給
    付金錢之意思表示，經被告於99年5 月31日收受律師函，復
    為兩造不爭之事實，揆諸上揭規定，被告受領該200 萬元係
    無法律上之原因而受有利益，致原告受有損害，原告主張依
    民法第179 條規定請求被告返還200 萬元，即屬有據。末查
    ，被告係以脅迫之方式受領200 萬元，自始即知有法律上撤
    銷之原因，無從保有該200 萬元利益之正當性，係屬惡意受
    領人，故原告請求被告返還自受領該200 萬元利益起按法定
    利率計算之利息，亦屬有據。
五、綜上所述，被告係無法律上原因受有200 萬元之利益，致原
    告受有損害。從而，原告依據不當得利之法律關係，請求被
    告給付原告200 萬元，及自99年4 月1 日起至清償日止，按
    週年利率5%計算之利息，為有理由，應予准許。又兩造陳明
    願供擔保請准宣告假執行或免為假執行，核均無不合，爰分
    別酌定相當之擔保金額，據以准許。
六、本件判決基礎已臻明確，兩造其餘之主張、陳述，核與判決
    結果無影響，爰不逐一論列，併此敘明。
七、訴訟費用負擔之依據：民事訴訟法第78條。
中　　華　　民　　國　 100　　年　　5 　　月　　30　　日
                  民事第二庭    法　官　陳威宏
正本係照原本作成。
如不服本判決，應於收受送達後20日內向本院提出上訴書狀，其
未表明上訴理由者，應於提出上訴後20日內向本院補提理由書狀
（均須按他造當事人之人數附繕本）。
中　　華　　民　　國　 100　　年　　5 　　月　　31　　日
                                書記官　陳勃諺
